【裁判字號】    98,執消債更,17
【裁判日期】    981223
【裁判案由】    更生之執行
【裁判全文】
臺灣苗栗地方法院民事裁定          98年度執消債更字第17號
債  務  人  廖竹鄰
債  權  人  台灣土地銀行股份有限公司
法定代理人  蘇樂明
代  理  人  嚴淑惠
債  權  人  華南商業銀行股份有限公司
法定代理人  王濬智
代  理  人  賴良茜
            郭鳳珠
            曹文鴻
債  權  人  兆豐國際商業銀行股份有限公司
法定代理人  王榮周
代  理  人  楊家瀧
債  權  人  渣打國際商業銀行股份有限公司
法定代理人  麥侃哲
債  權  人  台新資產管理股份有限公司
法定代理人  陳龍政
代  理  人  台新國際商業銀行股份有限公司
法定代理人  吳清文
債  權  人  日盛國際商業銀行股份有限公司
法定代理人  陳棠
代  理  人  黃家珍
債  權  人  安泰商業銀行股份有限公司
法定代理人  齊百邁
債  權  人  勞工保險局
法定代理人  蔡吉安
代  理  人  嚴淑惠
債  權  人  香港商香港上海匯豐銀行股份有限公司
法定代理人  韋力行
上列當事人聲請消費者債務清理事件，本院裁定如下：
    主  文
債務人所提如附件一所示之更生方案應予認可。
債務人在未依更生條件全部履行完畢前，應受如附件二之生活限
制。
    理  由
一、按債務人有薪資、執行業務所得或其他固定收入，法院認更
    生方案之條件公允者，得不經債權人會議可決，逕依債務人
    之聲請或依職權以裁定認可更生方案；法院為認可之裁定時
    ，因更生方案履行之必要，對於債務人在未依更生條件全部
    履行完畢前之生活程度，得為相當之限制，消費者債務清理
    條例（下稱本條例）第64條第1 項、第62條第2 項分別定有
    明文。
二、查本件債務人聲請更生，前經本院以民國97年度消債更字第
    186 號裁定開始更生程序在案，有上開裁定一份在卷可參。
    債務人目前任職於華隆股份有限公司，97年度全年所得為新
    台幣（下同）213,911 元，98年1 月至8 月薪資165,619 元
    ，其確有薪資所得，有債務人97年度所得清單、該公司98年
    7 月9 日（98）華檢字第032 號函、債務人陳報98年3 月至
    8 月之薪資明細表在卷足憑。又債務人未婚，亦無子女，有
    戶籍謄本在卷可考。以債務人97年9 月至98年8 月最近一年
    平均薪資為19,744元計算（說明：97年度每月平均薪資所得
    17,826 元 （計算式：213,911 ÷12＝17,826元），自97年
    9 月起算至98年8 月，薪資共計為236,923 元（計算式：（
    17,826×4 ）＋165,619 ＝236,923 ），則平均每月收入為
    19,744元。（計算式：236,923 ÷12＝19,744）），觀諸債
    務人所提如附件一所示之更生方案，於清償期間八年，自其
    每月所得支配薪資約19,744元中，提出10,000元清償債務，
    以行政院主計處公告98年度台灣省平均每人每月最低生活費
    用為9,829 元計算，債務人每月僅有9,744 元作為生活費用
    ，未逾越上開標準，可見債務人於負擔自己之生活費用外，
    收入幾乎均已用於還款；其清償金額未逾債務人每月所得，
    經債務人自行斟酌可行性，堪認更生方案無不能履行之情況
    。債務人所提更生方案清償期為8 年，共還款960,000 元，
    還款成數為52.6% ，顯見債務人已竭盡所能清償債務，且其
    提出之清償金額尚稱合理，足認其有履行更生方案之誠意。
三、次查，又債務人名下並無財產，且無配偶，並無夫妻剩餘財
    產分配之問題，有本院依職權查詢債務人97年度財產所得資
    料及債務人戶籍謄本在卷可考；堪認無擔保及無優先權債權
    依更生方案受償總額，高於法院裁定開始更生程序時，依清
    算程序所得受償之總額。再者，債務人於97年10月9 日聲請
    更生，其97年度全年所得為213,911 元，96年度全年所得為
    249,994 元，95年度全年所得為243,660 元，有各該年度所
    得清單在卷可考。本件清償金額已達960,000 元，顯見依此
    更生方案，債務人清償金額亦高於聲請前二年間可處分所得
    扣除自己及依法應受其扶養者所必要生活費用之數額，於法
    尚無不合。
四、本院通知債權人就債務人更生方案陳述意見，其中除債權人
    台灣土地銀行、台新資產管理股份有限公司、勞工保險局具
    狀表示同意更生方案外（債權額共計27.04%），其餘債權人
    均不同意，並主張：本件清償成數過低，債務人應另循協商
    程序清償債務等語。經查：華隆股份有限公司於97年12月24
    日以（97）華檢字第064 號函覆本院稱：債務人於97年6 月
    後效率獎金為0 ，係因原料貴，訂單少，收入減支出為負數
    所致等情。可見債務人目前所得確屬不高，其所提每月清償
    之金額已屬盡力，並無可議。又債務人開始更生後，依法並
    無與債權人協商之義務，債權人如希望債務人透過協商程序
    清償債務，自應提出有利之方案。次按：本件債務人清償成
    數雖為五成，然觀諸債務人為43年次，至退休尚可工作約10
    年，債務人仍願積極面對債務，於其尚有工作能力之10年間
    ，猶盡力清償達8 年共960,000 元；反之如本件因有債權人
    異議而改行清算程序，因債務人並無財產，縱債權人可由債
    務人之薪資受償，然依目前強制執行實務，僅可執行其薪資
    之三分之一，預估債權人10年間受償總額亦不過789,760 元
    （計算式：（19,744÷3 ）×12×10＝789,760 ），反低於
    本件更生方案清償之金額；債權人復須增加辦理強制執行程
    序之勞力、時間及費用，相較於更生程序由債務人每月定期
    主動給付金錢予債權人，本件改行清算程序，對多數債權人
    尤屬不利。本院認其更生條件核屬公允、適當、可行，又本
    件無本條例第63條所定不應認可之消極事由存在，故不經權
    人會議可決，予以認可該更生方案。另並依上開規定，就債
    務人在未依更生條件全部履行完畢前之生活程度為相當之限
    制，爰裁定如主文。債務人於更生案件確定後，應依更生方
    案向各債權人按月給付，並應自行向債權人確認給付方式，
    併此敘明。
中    華    民    國    98    年    12    月    23    日
                  民事庭司法事務官  洪毓良
上正本係照原本作成
如不服本裁定，應於裁定送達後10日內，以書狀向本院提出異議
                            書記官  尤旗樟
中    華    民    國    98    年    12    月    23    日

司法院資訊處製作；財團法人民間司法改革基金會備份。
